臺灣桃園地方法院刑事裁定
111年度聲字第2848號
聲  請  人  臺灣桃園地方檢察署檢察官
受  刑  人  黃華壬



上列聲請人因受刑人數罪併罰有二裁判以上，聲請定其應執行之
刑（111年度執聲字第1988號），本院裁定如下：
    主  文
黃華壬因犯如附表編號1、3所示之罪所處如附表編號1、3所示之
刑，應執行有期徒刑玖月。
其餘聲請駁回。
    理  由
一、本件聲請意旨略以：受刑人黃華壬因犯違反毒品危害防制條
    例等案件，先後經判處如臺灣桃園地方檢察署受刑人定應執
    行刑案件一覽表（下稱附表）所示之罪刑確定在案，爰聲請
    裁定其應執行之刑等語。
二、按裁判確定前犯數罪者，併合處罰之。但有下列情形之一者
    ，不在此限：㈠得易科罰金之罪與不得易科罰金之罪。㈡得易
    科罰金之罪與不得易服社會勞動之罪。㈢得易服社會勞動之
    罪與不得易科罰金之罪。㈣得易服社會勞動之罪與不得易服
    社會勞動之罪。前項但書情形，受刑人請求檢察官聲請定應
    執行刑者，依第51條規定定之，刑法第50條定有明文。又數
    罪併罰，宣告多數有期徒刑者，於各刑中之最長期以上，各
    刑合併之刑期以下，定其刑期，但不得逾30年，同法第51條
    第5款復有明文。另數罪併罰，有二裁判以上者，依刑法第5
    1條規定，定其應執行之刑，刑法第53條定有明文。又依刑
    法第53條應依刑法第51條第5款至第7款之規定，定其應執行
    之刑者，由該案犯罪事實最後判決之法院之檢察官，聲請該
    法院裁定之，刑事訴訟法第477條第1項定有明文。
三、經查：
  ㈠受刑人業已向檢察官提出聲請定其附表所示各罪之應執行刑
    ，有受刑人聲請定應執行刑調查表在卷可查，依刑法第50條
    第2項規定，本院自得審究。
  ㈡附表編號2部分：　　
　　按數罪併罰有二裁判以上宣告多數有期徒刑者，於各刑中之
    最長期以上，各刑合併之刑期以下，定其應執行之刑期，刑
    法第51條第5款、第53條規定甚明。又鑑於現行數罪併罰規
    定未設限制，造成併罰範圍於事後不斷擴大，有違法之安定
    性，為明確數罪併罰適用範圍，並避免不得易科罰金之罪與
    得易科罰金之罪合併，造成得易科罰金之罪無法單獨易科罰
    金，罪責失衡，不利於受刑人，立法者乃於民國102年1月23
    日修正公布刑法第50條（同年月25日施行），增訂第1項但
    書及第2項，規定對於確定判決前所犯數罪有該條第1項但書
    各款所列情形，除受刑人請求檢察官聲請定應執行刑者外，
    不得併合處罰。是自該條修正施行之日起，關於得易科罰金
    之罪與不得易科罰金之罪，繫乎受刑人之請求與否，作為定
    執行刑之準則。而該修正條文，雖未明定受刑人請求定執行
    刑之期限，然為避免受刑人濫用其請求權，造成雙重獲利之
    情況，於受刑人請求易科罰金時，若已有其他不得易科罰金
    之確定罪刑，檢察官應曉諭就得易科罰金之罪聲請易科罰金
    獲准後，即不得再請求定應執行刑，以免造成受刑人先選擇
    聲請易科罰金，於罰金繳納執行完畢後，又再選擇定應執行
    刑，冀求減輕其所定刑之刑度後，再扣抵該已執行易科罰金
    之刑期，造成執行結果不公平之情形（最高法院110年度台
    抗字第436號刑事裁定參照）。經查，臺灣桃園地方檢察署
    檢察官於111年4月間以受刑人是否請求檢察官聲請定應執行
    刑調查表（下稱甲調查表），詢問受刑人是否請求就附表編
    號1、2所示之罪刑聲請定應執行刑，經受刑人於111年4月25
    日勾選「就上列案件我不要聲請定刑」，並簽名捺印，而表
    明不聲請定應執行刑，受刑人並繳清附表編號2之易科罰金
    。嗣受刑人於111年9月7日以受刑人是否請求檢察官聲請定
    應執行刑調查表（下稱乙調查表）具狀請求聲請人就附表所
    示之罪合併定應執行刑等節，有甲、乙調查表及被告前案紀
    錄表可憑。受刑人既於甲調查表表明就附表編號2得易科罰
    金之罪與附表編號1不得易科罰金之罪不請求聲請合併定應
    執行刑，並已就附表編號2得易科罰金之罪先予易科罰金，
    卻於嗣後再具狀聲請定執行刑，不僅有違誠信，亦破壞法之
    安定性，且若准許受刑人先就得易科罰金之罪易科罰金，嗣
    後再聲請定執行刑，實質上造成執行不公平之結果，影響個
    案之具體妥當性。為維護執行之公平性、安定性，受刑人自
    不得再請求定應執行刑。從而，受刑人既不得再請求附表編
    號2之罪與其他不得易科罰金、得易服勞役之罪定應執行刑
    ，聲請人聲請就附表編號2之罪與附表編號1、3之罪合併定
    應執行刑，自與法不合，應予駁回。
  ㈢附表編號1、3部分：
　　本院為受刑人所犯如附表1、3所示之罪之犯罪事實最後判決
    之法院，且如附表1、3所示之罪確係其在附表編號1所示之
    判決確定日期前所犯等情，有卷附裁判書及臺灣高等法院被
    告前案紀錄表等件在卷可考。依上述說明，足認本件聲請於
    法相符，應予准許，並衡酌附表1、3所示各罪態樣、手段、
    所侵害法益、責任非難程度及犯罪時間，再斟酌受刑人犯數
    罪所反應之人格特性，暨權衡各罪之法律目的、多數犯罪責
    任遞減、罪刑相當原則及相關刑事政策，受刑人陳述之意見
    ，而為整體評價後，爰定其應執行之刑如主文所示。另有關
    業已執行完畢部分，屬於就所定之應執行刑執行時應如何折
    抵之問題，執行檢察官於換發執行指揮書時，宜注意在備註
    欄載明扣抵情形，俾免受刑人誤會，附此敘明。
四、依刑事訴訟法第477條第1項，刑法第50條第2項、第53條、5
    1條第5款，裁定如主文。
中　　華　　民　　國　　111 　年　　10　　月　　3 　　日
            刑事第二庭    法　官　張明宏
以上正本證明與原本無異。
如不服本裁定，應於裁定送達後5 日內向本院提出抗告狀。
　　　　　　　　　　　　  書記官　卓爾潔　　　　　　　　
中　　華　　民　　國　　111 　年　　10　　月　　3 　　日

附表：受刑人黃華壬定應執行刑案件一覽表